【裁判字號】    95,訴,1055
【裁判日期】    951106
【裁判案由】    毒品危害防制條例
【裁判全文】
臺灣士林地方法院刑事判決              95年度訴字第1055號
公  訴  人  臺灣士林地方法院檢察署檢察官
被      告  甲○○
                    （另案於臺灣臺北監獄執行中）
上列被告因毒品危害防制條例案件，經檢察官提起公訴（95年度
毒偵字第1296號、第1640號），本院判決如下：
    主  文
本件公訴不受理。
    理  由
一、公訴意旨略以：被告甲○○前有多次觀察、勒戒及強制戒治
    執行紀錄，其最近一次之強制戒治執行紀錄，係於民國89年
    間因施用毒品案件，經貴院以89年度毒聲字第2366號裁定令
    入戒治處所施以強制戒治，嗣因強制戒治成效經評定為合格
    ，無繼續戒治之必要，經貴院以90年度毒聲字第1029號裁定
    停止戒治，所餘戒治期間付保護管束，惟被告甲○○於保護
    管束期間內，復有施用毒品之行為，違反保護管束應遵守事
    項情節重大，經貴院再以90年度毒聲字第1514號裁定撤銷停
    止戒治，令入戒治處所施以強制戒治，而於91年7 月27日強
    制戒治期滿執行完畢釋放（同日另接續執行有期徒刑，詳下
    述）。又被告甲○○前因施用第一級、第二級毒品案件，經
    貴院以90年度訴字第217 號分別判處有期徒刑7 月、有期徒
    刑4 月，應執行有期徒刑10月確定；復因施用第一級、第二
    級毒品案件，經貴院以91年度訴字第671 號分別判處有期徒
    刑9 月、有期徒刑6 月，應執行有期徒刑1 年2 月確定；上
    開二項有期徒刑接續執行，刑期起算日期為91年7 月27日，
    嗣於93年1 月28日縮短刑期假釋出監，而於同年6 月10日縮
    刑期滿未經撤銷假釋，上開有期徒刑以已執行論；嗣被告甲
    ○○再因施用第一級毒品案件，經臺灣高等法院以95年度上
    訴字第1072號判處有期徒刑1 年2 月確定（現執行中）。詎
    被告甲○○仍不知悔改，明知海洛因及安非他命分別為毒品
    危害防制條例第2 條第2 項第1 款所規定之第一級毒品，竟
    於上開強制戒治執行完畢釋放後5 年內，基於施用第一級毒
    品海洛因之犯意，於95年5 月27日中午12時許，在位於臺北
    市士林區○○○道○ 段128 號住處內，以將海洛因加水稀釋
    後再以針筒注射入體內之方式，施用第一級毒品海洛因1 次
    ；又於同年7 月29日凌晨1 時許，在上址住處內，以相同方
    式，施用第一級毒品海洛因1 次，嗣於同日下午5 時許，為
    警在台北縣永和市○○路與大新街口查獲，並扣得甲○○所
    有之海洛因1 包（淨重0.09公克）及其所有包裝上開毒品之
    包裝袋1 個，因認被告涉犯毒品危害防制條例第10條第1 項
    之施用第一級毒品罪嫌等語。
二、按同一案件繫屬於有管轄權之數法院者，由繫屬在先之法院
    審判之，此刑事訴訟法第8 條前段定有明文，而依該第8 條
    規定不得為審判者，應諭知不受理之判決，同法第303 條第
    7 款亦有明文。又按毒品危害防制條例所規定之施用第一級
    毒品犯行，具有因毒品成習而反覆施用之性質，復參酌最高
    法院95年度台上字第1079號判決揭示「刑事法若干犯罪行為
    態樣，本質上原具有反覆、延續實行之特徵，立法時既予特
    別歸類，定為犯罪構成要件之行為要素，則行為人基於概括
    之犯意，在密切接近之一定時、地持續實行之複次行為，倘
    依社會通念，於客觀上認為符合一個反覆、延續性之行為觀
    念者，於刑法評價上，即應僅成立一罪。學理上所稱『集合
    犯』之職業性、營業性或收集性等具有重複特質之犯罪均屬
    之，例如經營、從事業務、收集、販賣、製造、散布等行為
    概念者是」之意旨，及最高法院71年台上字第2837號判例、
    92年度台上字第6744號判決意旨所揭示「行為人主觀上就同
    一犯罪構成事實，以單一行為之數個舉動接續進行，以實現
    一個犯罪構成要件，侵害同一法益，客觀上亦認係實施一個
    犯罪行為」之接續犯概念，足認毒品危害防制條例所規定處
    罰之施用毒品行為固具有反覆實施之性質，然各次施用毒品
    行為應係各自獨立，尚難認係同一行為之數次舉動，換言之
    ，施用毒品行為與上揭接續犯之概念有別；而集合犯與連續
    犯之區別則在於立法者已將本質上具有反覆、延續實行之特
    徵予特別歸類而定為犯罪構成要件之行為要素，且依社會通
    念於客觀上認為符合一個反覆、延續性之行為觀念者即應僅
    成立集合犯之一罪，反之則係連續犯。準此，毒品危害防制
    條例既依成癮性、濫用性及對社會危害性而將毒品分為四級
    ，且僅規定處罰施用第一、二級毒品，足見毒品危害防制條
    例所處罰施用第一、二級毒品，其構成要件之行為要素係具
    有濫用之反覆、延續實行，且依社會通念於客觀上認為符合
    一個反覆、延續性之行為觀念，於刑法評價上，即應僅成立
    「集合犯」之一罪。
三、本件被告曾於91年7 月27日強制戒治執行完畢釋放後5 年內
    ，於95年7 月14日晚上6 時許，在台北縣永和市○○路129
    號1 樓「錢櫃KTV 」內，以海洛因加水稀釋後再以針筒注射
    之方式，施用第一級毒品海洛因1 次之犯罪事實，業經台灣
    板橋地方法院檢察署檢察官起訴後於95年9 月1 日繫屬於台
    灣板橋地方法院，並經該法院於95年9 月29日判決被告施用
    第一級毒品，累犯，處有期徒刑1 年4 月，現被告提起上訴
    ，目前尚未確定，此有台灣板橋地方法院檢察署起訴，而為
    台灣板橋地方法院蓋有95年9 月1 日收文之函文1 紙、台灣
    板橋地方法院95年度訴字第2595號刑事判決書影本、台灣高
    等法院被告前案紀錄表1 份及本院公務電話紀錄1 紙在卷可
    憑。本件檢察官起訴而於95年10月16日繫屬本院（詳如收文
    章所示）之犯罪事實為被告於上開91年7 月27日強制戒治執
    行完畢釋放後5 年內，分別於95年5 月27日及95年7 月29日
    施用第一級毒品海洛因2 次，參見被告於本院準備程序中供
    承伊右手神經斷裂，需靠施打海洛因止痛，自94年12月底開
    始施用第一級毒品海洛因，每月1 、2 次，此有臺灣尖端先
    進生技醫藥股份有限公司及臺灣檢驗科技股份有限公司分別
    於95 年6月15日及8 月18日出具被告於查獲時採集之尿液經
    鑑定確含鴉片類陽性反應之濫用藥物尿液檢驗報告2 紙、並
    有被告上開多次施用海洛因前科情形，足認被告所供屬實，
    其係因右手神經斷裂，需靠施打海洛因止痛，自94年12月底
    開始施用第一級毒品海洛因，迄95年7 月29日始未再施用，
    時間連接，原因同一，揆諸前開說明，應認本件起訴之施用
    第一級毒品行為，核與上開台灣板橋地方法院判決被告施用
    第一級毒品有罪之部分，有集合犯包括一罪之同一案件關係
    ，該案既先行起訴並繫屬於台灣板橋地方法院，本件後起訴
    繫屬於本院之案件，自應為不受理之判決，並不經言詞辯論
    為之。
據上論斷，應依刑事訴訟法第303 條第7 款、第307 條，判決如
主文。
中    華    民    國    95    年    11    月    6     日
                  刑事第一庭審判長法  官  洪英花
                                  法  官  林清吉
                                  法  官  雷雯華
以上正本證明與原本無異。
如不服本判決，應於判決送達後10日內，向本院提出上訴狀。
                                  書記官  陳如玲
中    華    民    國    95    年    11    月    6     日


司法院資訊處製作；財團法人民間司法改革基金會備份。
